最高法院刑事判決　　　　　　　　　　　　　　　　八十八年度台上字第三三一號
　　上　訴　人　乙○○
　　　　　　　　甲○○
右上訴人等因違反森林法案件，不服台灣高等法院台中分院中華民國八十六年四月二
日第二審判決（八十五年度上訴字第二○一五號，起訴案號：台灣南投地方法院檢察
署八十五年度偵字第二七二號），提起上訴，本院判決如左：
    主  文
原判決關於乙○○、甲○○部分撤銷，發回台灣高等法院台中分院。
    理  由
本件原判決撤銷第一審判決關於上訴人乙○○、甲○○部分，改判論處上訴人等共犯
森林法第五十二條第一項第四款、第六款之結夥二人以上為搬運贓物，使用車輛竊取
森林主產物罪刑，固非無見。惟查原判決以證人即林管處人員林憲鐘、黃天鐘、警員
巫再生、鄭忠福之供證，及卷附台灣省政府農林廳林務局南投林區管理處（下稱南投
林管處）八十五投政字第一四五七一號函、現場照片、扣案工具等為證據，認定上訴
人等係於民國八十五年一月七日下午共乘小貨車，以分屬其二人所有之電鋸、手鋸、
開山刀、雕刻刀、鐵尺、小銼刀、起子、鐵滑輪、繩子為行竊工具，至系爭林班，竊
取紅檜、扁柏等森林主產物共九‧六二立方公尺，總計山價新台幣（下同）六十六萬
五千餘元，得手後將其中十五塊檜木搬運下山，其餘則棄置現場，於搬運途中見林憲
鐘、黃天鐘尋山，又將其中五塊檜木丟棄路旁，當場連同上開工具及檜木十塊被查獲
等情。上訴人等則矢口否認盜伐森林，迭以：扣案工具，除手鋸、開山刀為甲○○所
有，繩子為乙○○所有外，其餘物品係當天在山上拾得，都已生銹，不堪使用，被查
獲之十塊檜木亦係撿來的，不具經濟價值等語為辯。觀諸卷內資料，證人林憲鐘、黃
天鐘、巫再生、鄭忠福均未目睹上訴人等盜伐森林，而係僅就查獲上訴人等車上工具
及檜木十塊予以證實。又依南投林管處前開函（附盜取贓木材積表）稱：於八十四年
十二月中旬即在系爭林班發現檜木殘材及樹頭被盜剪，八十五年一月七日攔獲上訴人
等開車載運部分檜木下山，嗣後清查現場，總計贓物即檜木、扁柏原木及角材共五十
四塊，計九‧六二立方公尺（見原審卷第四四－五○頁）；並據證人林憲鐘稱：木頭
有些新切割痕，有些舊的，在上訴人等車上查獲之十塊檜木及在路旁查獲之五塊檜木
，價值約三萬元等語（見偵查卷第三八、十一頁）。再參以卷附盜伐現場照片顯示，
在系爭林班現場被盜伐之樹木確有新舊切割痕跡（見第一審卷第十二－十三頁）。是
原判決認棄置盜伐林班現場之檜木、扁柏（按合計三十九塊）亦均為上訴人等於八十
五年一月七日所盜伐，顯與上開南投林管處函、現場照片及林憲鐘之證述，不相符合
，不無所認定之事實與所採證據相矛盾之違誤。矧苟所有贓木均係上訴人等所盜伐，
彼等何以於得手後，竟僅載運其中價值不及百分之五之贓木離開現場，而將其餘價值
較高者棄置現場？又扣案之電鋸、雕刻刀、小挫刀、起子、鐵滑輪等工具，於被查獲
時是否均已生銹，不堪使用？攸關上訴人等是否可能持以遂行本件盜伐之事實認定，
自有調查審酌之必要。原審並未就此查證，遽行認定，亦有調查未盡之違法。上訴人
等上訴意旨指摘原判決不當，非無理由，應認原判決關於上訴人等部分，有撤銷發回
更審之原因。
據上論結，應依刑事訴訟法第三百九十七條、第四百零一條，判決如主文。
中      華      民      國    八十八    年      一      月    二十二    日
                              最高法院刑事第一庭
                                  審判長法官  施  文  仁
                                        法官  陳  炳  煌
                                        法官  張  淳  淙
                                        法官  林  錦  芳
                                        法官  花  滿  堂
      右正本證明與原本無異
                                              書  記  官
中      華      民      國    八十八    年      一      月    二十九    日
